臺灣高等法院高雄分院刑事判決　　　　93年度上訴字第1144號
上　訴　人
即　被　告　甲○○
選任辯護人　吳澄潔律師
上列上訴人因違反毒品危害防制條例案件，不服臺灣屏東地方法
院93年度訴字第364 號中華民國93年9 月10日第一審判決（起訴
案號：臺灣屏東地方法院檢察署93年度偵字第634 號），提起上
訴，本院判決如下：
    主  文
原判決撤銷。
甲○○連續販賣第三級毒品，處有期徒刑伍年肆月。扣案第三級
毒品ｋ他命壹瓶（淨重0.47公克，包裝重1.15公克，內含第四級
管制藥品原料藥methylephedrine 成分及感冒藥之解熱鎮痛劑et
henzamide paracetamol 成分）、塑膠盤一個（盤上殘留微量ｋ
他命，內含第四級管制藥品原料藥methylephe drine成分及感冒
藥之解熱鎮痛劑ethenzamide parace tamol成分）、帳冊壹本、
塑膠瓶貳佰零參個、封蓋壹佰玖拾肆個、夾鏈袋貳大包，均沒收
。販賣毒品所得新台幣貳萬元沒收，如全部或一部不能沒收時，
以其財產抵償之。
    事  實
一甲○○因退伍後工作不順，沒有固定職業，明知ｋ他命（keta
  mine）具有成癮性、濫用性及對社會危害性，業經行政院依法
  公告列為毒品危害防制條例所管制之第三級毒品。竟意圖牟利
  ，基於販賣第三級毒品ｋ他命之概括犯意，自民國92年5 月上
  旬某日起至同年10月間某日止，以每次10至30公克不等之重量
  ，連續3 次在高雄市某處，向名籍不詳綽號阿明之成年男子，
  以每公克新台幣（下同）450 元之價格，共販入ｋ他命50公克
  ，並在其位於屏東縣屏東市大洲里大洲40之6 號之租處，以其
  所有之塑膠盤，將第三級毒品ｋ他命摻入斯斯、普拿疼等感冒
  藥劑予以增加重量，再裝入夾鏈袋或塑膠瓶內，以1 公克500
  元至550 元不等之價格，連續多次攜往屏東市區內不特定之酒
  吧或舞廳內，販售予不特定人施用牟利，共計得款20 ,000 元
  。嗣為警於93年1 月21日下午3 時30分許，持搜索票在上址查
  獲其所有供犯罪所用之第三級毒品ｋ他命1 瓶（淨重0.47公克
  ，包裝重1.15公克，內含第四級管制藥品原料藥methylephedr
  ine 成分及感冒藥之解熱鎮痛劑ethenzamide paracetamol 成
  分）、塑膠盤1 個（盤上殘留微量愷他命，內含第四級管制藥
  品原料藥methylephe drine成分及感冒藥之解熱鎮痛劑ethenz
  amide paracetamol 成分）、帳冊1 本，及其所有預備供販毒
  所用之塑膠瓶203 個、封蓋194 個、夾鏈袋2 大包。另扣得其
  打工所得29,000元（其中1,000 元為偽鈔）及與本件無關之粉
  末2 包。
二案經屏東縣政府警察局屏東分局報請台灣屏東地方法院檢察署
  檢察官偵查起訴。
    理  由
一訊據上訴人即被告甲○○（下稱被告）固直承於上揭時地為警
  搜索查獲，並扣得如事實欄所載之ｋ他命毒品、夾鏈袋及帳冊
  等物各節，惟矢口否認有何販賣ｋ他命情事，辯稱：我沒有販
  賣，扣案的ｋ他命是供我自己吸食的云云。經查：
(一)上開事實，業據被告於警詢、檢察官偵查初訊，及原審羈押訊
  問時自白不諱：
１其於警詢初詢中供稱：「（查獲的物品為）我本人所有。」「
  我是在92年5 月上旬開始販賣毒品。」「我都是在（屏東市）
  復興橋旁有一間ID　PUB 內販賣。」「ｋ他命30公克一小包一
  萬三仟伍佰元（購得）。」「ｋ他命一小罐含瓶1.5 公克賣伍
  佰元到伍佰伍拾元。」「我買30公克經處理後變成50公克，可
  以販賣二到三萬元。」「我是在高雄市NO.6 PUB內認識阿明，
  才向他購買（毒品）的。」等語（見警卷第6 至8 頁）。
２於警詢複詢時供稱：「我都是摻入普拿疼及斯斯感冒膠囊增加
  其重量。」「我買入ｋ他命30公克一小包為一萬三仟伍佰元…
  …ｋ他命共可販賣貳至參萬元。」「我最後一次販賣毒品是於
  92 年10 月份在屏東市復興陸橋下，販賣給不詳姓名之搖頭族
  10 頁）。
３於檢察官偵查初訊時供稱：「有（販賣ｋ他命），但我到十月
  份就沒有賣了，查扣的東西我在十月份所留下來的。」「（販
  賣的時間）從去年五月份到去年十月份左右，我都販賣ｋ他命
  、搖頭丸。」「ｋ他命部分我是以一公克以小瓶子裝滿，我買
  進是四百五十元，我以五百至五百五十元賣出，ｋ他命我有加
  入感冒膠囊及普拿疼……，ｋ他命我一公克買進，一公克再挖
  出0.4 公克出來，再加入普拿疼之類的來增加重量，ｋ他命我
  買入30公克，可以50公克賣出，價錢不固定，以公克來算，每
  公克約四百五十元買入，所以獲利比較多。」「我是去高雄向
  一位阿明的人買的……ｋ他命買過三次，每次十或三十公克左
  右，三次總共約五十公克……，我以三十公克來講共一萬三千
  五百，每公克約四百五十元買入。」「都賣給搖頭族，沒有問
  他們的名字，都是直接交易就走人了。」「（警訊筆錄）我是
  看過才簽名的，與我講的一樣。」「我退伍後沒有工作，我二
  個月前被罵過是害蟲後就沒有再賣了，因為我不想再害人了。
  」等語（見偵卷第4 至6 頁）。
４於原審羈押訊問時供稱：「（那些搖頭丸、ｋ他命是否你在賣
  的？）是的。」「（如何賣？）我分裝在小袋子裡出賣。」「
  （何時開始賣毒品？）去年五月份賣到十月份。「平均一個月
  賣出去多少毒品？）一個月平均賺一萬元。」「（從五月份賣
  到十月份共賺多少錢？）包含本錢八萬多元。」等語（見原審
  聲羈字第19號卷第6 至7 頁）。
(二)細繹上開被告於警詢、檢察官偵查初訊，及原審羈押訊問時之
  自白，其中關於販賣ｋ他命之時間起迄、販賣地點、買入及賣
  出之價格、毒品之來源及賣出之對象，及曾於買入之ｋ他命中
  摻加普拿疼等感冒藥劑以增加重量等有關販賣毒品之重要之點
  ，其陳述內容均相一致，並無前後不符之情形，其自白應堪信
  為真實。
(三)扣案瓶裝粉末，經送法務部調查局鑑定結果，確實含有第三級
  毒品ｋ他命成分（淨重0.47公克，包裝重1.15公克，內含第四
  級管制藥品原料藥methylephedrine 成分及感冒藥之解熱鎮痛
  劑ethenzamide paracetamol 成分）無誤；而扣案之塑膠盤1
  個，盤上殘留微量ｋ他命，內含第四級管制藥品原料藥methyl
  ephedrine 成分及感冒藥之解熱鎮痛劑ethenza mi de parace
  tamol 成分，此有該局93年3 月13日調科壹字第09362413280
  號檢驗通知書附卷可稽，此為鑑定機關本於專業知識及精密儀
  器於檢驗後所得之結論，自可憑信。
(四)此外，並有帳冊1 本，塑膠瓶203 個、封蓋194 個、夾鏈袋2
  大包扣案可佐，由其數量及規模觀之，客觀上顯非單純供個人
  施用而已。亦即如係個人自己施用，僅需持有少量之分裝瓶、
  分裝袋，並予反覆使用即可，應無須備置如此多量之分裝用品
  ；況夾鏈袋2 大包有中、小之分，如係供自己施用，亦無是理
  ，其顯係供販賣毒品所用或預備之用無訛。
(五)
１被告雖辯稱：警詢初訊時值除夕夜，員警騙伊說配合他們就沒
  事，在屏東分局時警察有打伊一巴掌後再為訊問，警詢內容係
  警察叫伊編出來的，並非是實情，其於警詢中之供述無證據能
  力云云。
(1)按被告之自白，非出於強暴、脅迫、利誘、詐欺、疲勞訊問、
  違法羈押或其他不當方法，且與事實相符者，得為證據，刑事
  訴訟法第156 第1 項定有明文。亦即被告之自白係出於自由意
  思，且與事實相符者，即有證據能力，反之，若係非法取供者
  ，因其陳述非出於任意性，其所為之陳述即無證據能力。而非
  任意性之取供，不限於由實施之公務員為之為必要，其由第三
  人施用不正之方法者，亦同（最高法院28年度上字第2530號判
  例意旨參考）。又按被告以外之人（包括證人、鑑定人、告訴
  人、被害人及共同被告等）非出於任意性之陳述，其供述亦無
  證據能力（最高法院20年度上字第1640號判例意旨參考）。
(2)次按被告陳述其自白係出於不正之方法者，應先於其他事證而
  為調查。該自白如係經檢察官提出者，法院應命檢察官就自白
  之出於自由意志，指出證明之方法，刑事訴訟法第156 條第3
  項定有明文。經查：被告前後2 次於警詢中之供述，續於檢察
  官偵查初訊，及於原審羈押訊問之內容，其多次對有關販毒之
  重要之點，其陳述均相一致，業如前述，其中對於在毒品中摻
  加感冒藥劑以增加重量乙節更陳述甚詳，客觀上顯非員警授意
  所為；又其於偵查中供稱：「（警訊筆錄）我是看過才簽名的
  ，與我講的一樣。」「我退伍後沒有工作，我二個月前被罵過
  是害蟲後就沒有再賣了，因為我不想再害人了。」等語（見偵
  卷第6 頁）；於原審中亦從未爭執警詢之任意性，亦有原審卷
  可參。又辯護人聲請勘驗警詢初訊錄音帶部分內容，經本院勘
  驗結果，亦僅部分關於帳冊之用途，及扣得之現金是否係販賣
  所用或所得有些許不同而已（詳本院94年1 月21日準備程序筆
  錄），其餘警詢筆錄內容被告及辯護人並無任何爭執，加之被
  告於警詢時尚知要求暫停詢問使用晚餐（見警卷第6 頁背面）
  等情以觀，堪認上開警詢內容係出自被告之自由意志所為之陳
  述，所辯尚難採信。其於警詢中之供述具有證據能力，應堪審
  認。
２被告另辯稱：檢察官偵查初訊時，錄音並不完整；又原審羈押
  訊問時，伊本來未承認，但是法官拍了一下桌子，很大聲，伊
  害怕才承認的，上開供述均無證據能力云云。
(1)按除急迫情況並經記明筆錄者外，訊問被告時應全程連續錄音
  ，必要時並應全程連續錄影，刑事訴訟法第100 條之2 準用同
  法第100 條之1 第1 項定有明文。所謂未全程連續錄音，其情
  形包含自公權力拘束（如逮捕、拘提等）之時起即未錄音；筆
  錄記載之詢問時間較長，而實際錄音之時間較短；錄音內容含
  混雜亂而難聽辨；筆錄部分內容因操作失當而遭消音或覆蓋，
  及錄音內容中間或部分有暫停錄音等各情形在內。考其立法目
  的，在於建立詢問筆錄之公信力，旨在輔助筆錄之不足，並擔
  保詢間程序之合法正當，亦即在擔保被告對於詢問之陳述，係
  出於自由意思及筆錄所載內容與其陳述相符，如被告之陳述係
  基於自由意思而非出於不正之方法，且其陳述與事實相符，縱
  令對之詢問時未經全程錄音，或事後無法提出錄音帶以供法院
  勘驗比對，致公務員實施詢問程序不無瑕疵，惟仍難謂其供述
  之筆錄，絕對不具證據能力（最高法院93年度台上字第1721號
  、93年度台上字第4525號判決意旨參考）。
(2)經原審勘驗該次偵查初訊錄音帶結果，係從筆錄第3 頁第1 行
  末始無聲音，此有勘驗筆錄在卷可按，然該次偵訊被告自白之
  重點，均在該筆錄第2 頁，此部分確有錄音為證。且該次訊問
  被告之檢察官已於原審準備程序中陳稱：「我有讓被告自由陳
  述，被告在警訊已經承認，我沒有必要要求他在偵訊承認，而
  且被告在羈押庭也有自白，錄音帶的問題可能是行政上疏失，
  並非違法取供」等語甚詳。審酌該次偵訊僅後段錄音不全，並
  非全部滅失，且就案情重要部分之第2 頁，均有連續錄音，可
  見該次錄音缺漏，應屬行政疏失無誤，並非故意不予錄音，參
  諸被告於警詢及原審羈押訊問時均已為有罪之陳述，足證該次
  偵訊應非出自被告非任意性之自白，且與事實相符，縱其錄音
  程序稍有瑕疵，依最高法院上開判決意旨，其於偵查初訊之供
  述，仍非無證據能力。被告所辯：偵查初訊筆錄係非任意性之
  陳述，並無證據能力云云，尚非可採。
(3)又原審羈押訊問筆錄，雖因值年假期間於法警室詢問致未為錄
  音，有台灣屏東地方法院93年12月30日屏院木溫93訴364 字第
  0930022610號函在卷可考，而無從查證法官當時之訊問態度為
  何，惟衡情，法官值勤時法警室當時應尚有法警及其他行政人
  員在場，且被告已成年，並非無社會經驗之人，當無不知承認
  販毒與否之法律效果之理，亦無因法官之問案態度而濫加認罪
  之可能，可見該次未為錄音，應純屬行政疏失；參諸被告於警
  詢及偵查初訊中均已為有罪之陳述，足證該次羈押訊問之供述
  應非出自被告非任意性之自白，且與事實相符，縱事後無錄音
  帶以供法院勘驗比對，致公務員實施詢問程序不無瑕疵，惟依
  最高法院上開判決意旨，仍難謂其供述絕對不具證據能力。是
  被告辯稱：原審羈押訊問筆錄係非任意性之陳述云云，亦非可
  採。
３被告另以：扣案之ｋ他命數量甚少，不足以佐證被告販賣，及
  帳冊僅記載8 人，與販毒期間長達5 月之情況不合等語置辯。
  然查：被告已於警詢、偵查時供稱：「起先因為找不到工作關
  係，所以才販賣毒品，後來因為認為販賣毒品不好，所以在二
  、三個月前，就停止販賣毒品。」「我二個月前被罵過是害蟲
  後就沒有再賣了，因為我不想再害人了。」等語（見警卷第10
  頁背面、偵卷第6 頁），衡情被告既已長達2 、3 個月沒有販
  毒，其留存之k 他命較少，與常情並無不合。又被告復供稱：
  「有些是向我借錢的人，有些是向我購買毒品的人。」「帳冊
  是我記帳用的，記載別人欠我的債務，及人家向我拿毒品未給
  錢的人。」等語（見警卷第10頁、偵卷第6 頁），被告既以販
  毒牟利，豈能容許多人賒帳？是該帳冊記載之人，應係少部分
  欠錢之人；又被告於舞廳等處販賣愷他命予不特定之人，自難
  期其於上述聲音吵雜、燈光昏暗之販賣場所，一一記載顧客姓
  名、金額，是扣案帳冊上記載之人名不多，亦合乎情理。被告
  於原審審理時翻異前詞改稱：「帳冊是寫公司的電話，名字是
  向他們借錢，我都沒有還。」等語（見原審卷第51頁），其從
  債權人變為債務人，益徵被告畏罪情虛。至證人林佳惠雖於原
  審審理時證稱曾借錢予被告等情，惟證人林佳惠亦陳稱：「去
  年（按即92年）十一月份借的。」「我很少跟被告聯絡」等語
  （見原審卷第46至48頁），其所指借貸時間顯已在被告所自承
  販毒之時間92年10月份之後，其證言之真實性已有可疑，且其
  既與被告甚少聯絡，亦不明瞭被告交友狀況，是所證證言之證
  明力即嫌不足，尚難執為被告有利之認定。
(六)被告於警詢及偵查初訊時，已供稱：以1 公克450 元之價格買
  入ｋ他命50公克，故其買進成本為22,500元（450 ×50＝2250
  0）， 而被告又供稱30公克ｋ他命可加入感冒藥劑增加至50公
  克，由此毒品與感冒藥劑6 比4 之比例計算，被告販入50公克
  ｋ他命，可增加重量至83餘公克（50÷0.6 ＝83.33）， 參以
  被告供稱1 公克以500 元至550 元賣出，取其重量整數及價格
  平均值計算，被告販賣k 他命推算應為43,575元（83×525 ＝
  43575）； 惟其於警詢中則供稱：我買30公克變成50公克可以
  販賣到二到三萬元等語（見警卷第7 頁背面、第9 頁背面）；
  於偵查初訊中則供稱：ｋ他命……獲利比較多……獲利情形沒
  算過等語（見偵卷第5 頁）；於原審羈押訊問時則供稱：一個
  月平均賺一萬元；從五月份賣到十月份包含本錢共賺八萬多元
  等語（見原審聲羈字第19號卷第7 頁）。關於獲利情形其各次
  之陳述並非完全一致，以對被告最有利之方式計算，應認被告
  販賣k 他命總所得為2 萬元為適當。又販賣ｋ他命刑責至重，
  風險甚高，素為警方查緝之重點，被告並無工作，業據其於原
  審審理時自承明確，更可證明被告甘冒警方查緝之危險而販賣
  毒品予他人，其必從中獲取不法利益，而有營利之意圖至明。
二查k 他命業經行政院於91年1 月23日，以台91法字第09100016
  05號公告為第三級毒品。被告於上述時地多次販賣ｋ他命予不
  特定人牟利，業如前述。核其所為，係犯毒品危害防制條例第
  4 條第3 項之販賣第三級毒品罪。其先後多次販賣行為，時間
  緊接，所犯罪名相同，顯係出於概括犯意反覆為之，為連續犯
  ，應以一罪論，並加重其刑。另扣案ｋ他命經檢驗後，雖含有
  第四級管制藥品原料藥methylephedrine 成分及感冒藥之解熱
  鎮痛劑ethenzamide paracetamol 成分，惟查：被告於警詢、
  偵訊迭次供稱在ｋ他命中添加感冒膠囊以增加重量販賣，並未
  提及有何販賣其他藥品情事，且被告為國中肄業，並無藥劑之
  專業，依其知識，顯難苛責被告販入ｋ他命時能正確知悉其含
  有第四級管制藥品原料藥methylephedrine 成分之情事，尚無
  證據證明其有販賣上開藥品之故意，自不得認被告有何違反藥
  事法之罪責，附此敘明。
三原審予以論科，固非無見；惟查：(一)被告關於販賣毒品ｋ他命
  之獲利情形，其各次之陳述並非完全一致，以對被告最有利之
  方式計算，應認被告販賣ｋ他命總所得為2 萬元為適當，原審
  認被告販賣所得為43,575元，尚有未洽。(二)扣案第三級毒品ｋ
  他命1 瓶（淨重0.47公克，包裝重1.15公克，內含第四級管制
  藥品原料藥methylephedrine 成分及感冒藥之解熱鎮痛劑ethe
  nzamide paracetamol 成分）、塑膠盤1 個（內含第四級管制
  藥品原料藥methylephedrine 成分及感冒藥之解熱鎮痛劑ethe
  nzamide paracetamol 成分），均為被告所有供犯罪所用之物
  ，應依毒品危害防制條例第19條第1 項之規定宣告沒收之。原
  判決認係第三級毒品，或認其上之毒品客觀上已無從析離，應
  一併視同第三級毒品，而依同條例第18條第1 項之規定宣告沒
  收，亦有未合。可得而言者，同條例第18條第1 項所指查獲之
  第三、四級毒品……均「沒入銷燬」之規定，乃係違反行政法
  規之行政處罰，尚非刑罰之從刑種類之一，故不得援為沒收之
  依據；又上開扣案物品固為第三級毒品，或應同視為第三級品
  ，而屬違禁物，惟性質上同屬供被告犯罪所用之物，而毒品危
  害防制條例為特別法，既就沒收部分有特殊之規定，仍應適用
  同條例第19條第1 項之規定為沒收，始為允洽，附此敘明。被
  告上訴意旨否認犯罪，指摘原判決不當，雖無理由，惟原判決
  既有上揭可議之處，仍屬無可維持，應予撤銷改判。審酌被告
  未有刑事犯罪紀錄，有台灣高等法被告全國前案紀錄表在卷可
  按，因退伍後失業而罹刑章，販賣時間不長，所得無多；惟販
  毒行為害及善良風俗至鉅，且犯後否認犯罪，並無悔意，既考
  量本罪法定刑最輕為5 年以上有期徒刑等其他一切情狀，仍如
  原審量處有期徒刑5 年4 月。
四扣案第三級毒品ｋ他命1 瓶（淨重0.47公克，包裝重1.15公克
  ，內含第四級管制藥品原料藥methylephedrine 成分及感冒藥
  之解熱鎮痛劑ethenzamide paracetamol 成分）、塑膠盤1 個
  （盤上殘留微量ｋ他命成分，內含第四級管制藥品原料藥meth
  ylephedrine 成分及感冒藥之解熱鎮痛劑ethenzamideparacet
  amol成分），及帳冊1 本，均為被告所有，業據其自承在卷，
  均係供犯罪所用之物，應依同條例第19條第1 項之規定宣告沒
  收之。又被告因販賣ｋ他命所得財物2 萬元，被告陳稱已花用
  完畢，且並未扣案，應併依同條項之規定宣告沒收，並諭知如
  全部或一部不能沒收時，以其財產抵償之。扣案未使用之塑膠
  瓶203 個、封蓋194 個、夾鏈袋2 大包，為被告所有，亦據其
  自承在卷，均係預備供其販毒所用，應依刑法第38條第1 項第
  2 款之規定宣告沒收之。至扣案現金29,000元（其中1,000 元
  為偽鈔），尚乏證據證明為被告本次販毒所得；另鑑驗耗損之
  ｋ他命，顯已滅失，均不另為沒收之諭知。
五據上論斷，應依刑事訴訟法第369 條第1 項前段、第364 條、
  第299 條第1 項前段，毒品危害防制條例第4 條第3 項、第19
  條第1 項，刑法第11條、第56條、第38條第1 項第2 款，判決
  如主文。
本案經檢察官許月雲到庭執行職務。
中　　華　　民　　國　　94　　年　　2 　　月　　18　　日
　　　　　　刑事第五庭    審判長法　官  曾永宗
                                法　官  邱永貴
                                法　官  陳明富
以上正本證明與原本無異。
如不服本判決應於收受本判決後10日內向本院提出上訴書狀，其
未敘述上訴理由者，並得於提起上訴後10日內向本院補提理由書
狀（均須按他造當事人之人數附繕本）「切勿逕送上級法院」。
　　　　　　　　　　　　　　　　書記官  張宗芳
中　　華　　民　　國　　94　　年　　2 　　月　　18　　日
附錄本件論罪科刑法條：
毒品危害防制條例第4 條3 項：
製造、運輸、販賣第三級毒品者，處5 年以上有期徒刑，得併科
新臺幣500萬元以下罰金。
